臺灣高等法院刑事判決
109年度侵上訴字第35號
上  訴  人  
即  被  告  紀淳彧




選任辯護人  黃傑琳律師
上列上訴人因妨害性自主等案件，不服臺灣臺北地方法院108年
度侵訴字第16號，中華民國108年12月4日第一審判決（起訴案號
：臺灣臺北地方檢察署108年度偵字第2706號），提起上訴，本
院判決如下：
    主  文
原判決撤銷。
乙○○成年人故意對少年犯強制性交罪，處有期徒刑貳年。緩刑伍
年。緩刑期間付保護管束，並應於緩刑期間內完成拾貳小時之法
治教育課程。
    事  實
一、乙○○係成年人，於民國107年8月23日透過交友軟體結識代號
    0000甲000000之女子（93年1月生，真實姓名年籍詳卷，下
    稱A女）。詎乙○○明知A女係14歲以上18歲未滿之少年，竟基
    於對14歲以上18歲未滿之少年為強制性交之犯意，邀約A女
    於107年8月26日前往臺北市○○區○○○路00號9樓之U2電影院觀
    看電影，於同日下午1時40分許，在該電影院包廂內，不顧A
    女明確以「不要」表達拒絕之意，並多次以推拒、搖動身體
    或將雙腿夾緊等方式阻擋，猶以身體壓制A女，強行脫去A女
    之上衣、外褲及內衣褲，親吻A女之嘴巴、臉部、脖子，以
    手撫摸A女之身體，再接續以其手指、陰莖插入A女之陰道，
    以此強暴之方式，違反A女意願，對A女強制性交得逞。嗣因
    A女報警處理，而循線查悉上情。
二、案經A女、A女之父（代號0000甲000000A，真實姓名詳卷，
    下稱A父）訴由臺北市政府警察局萬華分局報告臺灣臺北地
    方檢察署檢察官偵查起訴。
    理  由
壹、證據能力部分：
一、按被告以外之人於審判外之言詞或書面陳述，除法律有規定
    者外，不得作為證據，刑事訴訟法第159條第1項定有明文。
    又被告以外之人於審判外之陳述，雖不符刑事訴訟法第159
    條之1至第159條之4之規定，而經當事人於審判程序同意作
    為證據，法院審酌該言詞陳述或書面陳述作成時之情況，認
    為適當者，亦得為證據；當事人、代理人或辯護人於法院調
    查證據時，知有同法第159條第1項不得為證據之情形，而未
    於言詞辯論終結前聲明異議者，視為有前項之同意，刑事訴
    訟法第159條之5亦有明文。查本件檢察官、上訴人即被告乙
    ○○及其辯護人於言詞辯論終結前，均未就本院所認定犯罪事
    實而經調查採用之證據主張有刑事訴訟法第159條第1項不得
    為證據之情形（見本院卷第53至55頁、第95至96頁），本院
    復審酌各該證據作成時之情況，尚無違法及證明力明顯過低
    之瑕疵，認以之作為證據應屬適當，揆諸上開規定，本件經
    調查之證據，均有證據能力。
二、至於本院所引之非供述證據部分，並無證據證明係公務員違
    法取得，亦無依法應排除其證據能力之情形，應有證據能力
    。
貳、實體部分： 
一、認定犯罪事實所憑之證據及理由：　　
　㈠上揭犯罪事實，業據被告於警詢、偵查、原審及本院審理時
    坦承不諱（見臺灣臺北地方檢察署108年度偵字第2706號卷
    【下稱偵卷】第8至12頁、第162至163頁；臺灣臺北地方法
    院108年度侵訴字第16號卷【下稱原審卷】卷二第50頁；本
    院卷第97頁），並經證人即告訴人A女（見臺灣臺北地方檢
    察署108年度偵字第2706號不公開卷【下稱偵2706不公開卷 
    】第23至31頁；偵卷第35至37頁）、證人即告訴人A父（見
    偵卷第45至49頁；偵2706不公開卷第135至136頁）、證人即
    A女友人蕭○○（真實姓名詳卷，見偵2706不公開卷第121至12
    2頁）分別於警詢、偵查中證述在卷，又有A女手繪之現場圖
    （見偵2706不公開卷第43頁）、被告與A女間通訊軟體LINE
    對話紀錄翻拍照片（見偵2706不公開卷第63至64頁）、被告
    之社群軟體臉書翻拍照片（見偵2706不公開卷第65至66頁）
    、長庚醫療財團法人嘉義長庚紀念醫院107年10月13日受理
    疑似性侵害案件驗傷診斷書（見偵2706不公開卷第91至95頁
    ）、性侵害犯罪事件通報表（見偵2706不公開卷第113至115
    頁）在卷可稽，足認被告前開任意性自白與事實相符，堪以
    採信。
  ㈡綜上，本案罪證明確，被告犯行洵堪認定，應依法論科 。
二、論罪：
  ㈠按刑法總則之加重，係概括性之規定，所有罪名均一體適用 
    ；刑法分則之加重，係就犯罪類型變更之個別犯罪行為予以
    加重，成為另一獨立之罪名，兒童及少年福利與權益保障法
    第112條第1項前段所定：「成年人教唆、幫助或利用兒童及
    少年犯罪或與之共同實施犯罪或故意對其犯罪者，加重其刑
    至二分之一」，其中成年人教唆、幫助或利用兒童及少年犯
    罪或與之共同實施（實行）犯罪之加重，並非對於個別特定
    之行為而為加重處罰，其加重係概括性之規定，對一切犯罪
    皆有其適用，自屬刑法總則加重之性質；至於故意對兒童及
    少年犯罪之加重，係對被害人為兒童及少年之特殊要件予以
    加重處罰，乃就犯罪類型變更之個別犯罪行為予以加重，則
    屬刑法分則加重之性質（最高法院103年度台非字第306號裁
    判意旨參照）。
　㈡查被告係84年12月16日出生，有被告個人戶籍資料查詢結果
    在卷可參（見偵卷第17頁），其於107年8月26日為本案犯行
    時係成年人，而A女係93年1月出生，有卷附代號與真實姓名
    對照表（見偵2706不公開卷第71頁）及A女之戶籍資料（見
    偵2706不公開卷第73頁）在卷可考，A女於被告對其為本案
    犯行時（即107年8月26日），猶為14歲以上未滿18歲之少年
    。是核被告所為，係犯兒童及少年福利與權益保障法第112
    條第1項前段、刑法第221條第1項之成年人故意對少年犯強
    制性交罪。被告為強制性交前，親吻A女之嘴巴、臉部、脖
    子，及以手撫摸A女之身體等行為，於主觀上既可滿足其一
    己之性慾，客觀上亦可誘發他人性慾，自係猥褻行為，但此
    低度之猥褻行為已為性交之高度行為所吸收，不另論罪。
　㈢按如數行為於同時同地或密切接近之時地實施，各行為之獨
    立性極為薄弱，依一般社會健全觀念，在時間差距上，難以
    強行分開，在刑法評價上，以視為數個舉動之接續施行，合
    為包括之一行為予以評價，較為合理，則屬接續犯，而為包
    括之一罪（最高法院98年度台上字第5679號判決意旨參照）
    。本案被告於同一時、地，先後將手指、陰莖插入A女陰道
    ，侵害A女同一法益，乃基於一個犯罪決意接續而為，各舉
    動之獨立性極為薄弱，於法律評價上屬接續犯之實質上一罪
    ，僅論以一罪足矣。
三、刑之加重、減輕：
　㈠被告係成年人，明知A女為14歲以上18歲未滿之少年，竟對A
    女女為強制性交犯行，應依兒童及少年福利與權益保障法第
    112條第1項前段規定，加重其刑。
  ㈡按犯罪之情狀顯可憫恕，認科以最低度刑仍嫌過重者，得酌
    量減輕其刑，刑法第59條定有明文。考其立法意旨，科刑時
    原即應依同法第57條規定審酌一切情狀，尤應注意該條各款
    所列事項，以為量刑標準。刑法第59條所謂「犯罪之情狀顯
    可憫恕」，自係指裁判者審酌第57條各款所列事項以及其他
    一切與犯罪有關之情狀之結果，認其犯罪足堪憫恕者而言（
    即犯罪另有其特殊之原因與環境等等），即必於審酌一切之
    犯罪情狀，在客觀上顯然足以引起一般同情，認為縱予宣告
    法定最低刑度猶嫌過重者，始有其適用，有最高法院38年台
    上字第16號、45年台上字第1165號及51年台上字第899號等
    判例可資參照。查被告於本件案發時，甫滿22歲，年輕識淺
    ，一時思慮未周而衝動為本案犯行，致罹刑章，對A女身心
    傷害甚鉅，固應予被告嚴厲譴責，惟考量被告違反A女意願
    之手段尚非殘暴，犯罪後始終坦承犯行，深感後悔，設法彌
    補己過，於本院審理中已與A女之家屬達成和解，賠償新臺
    幣（下同）30萬元等情，有台新國際商業銀行國內匯款申請
    書（見本院卷第109頁）及A父於109年4月10日之傳真（見本
    院卷第115頁）在卷可參，審酌被告犯罪整體情狀，尚非重
    大不赦，且事後已努力達成和解、填補損害以求取告訴人之
    諒解，如逕依刑法第221條第1項規定處以法定最低度刑即有
    期徒刑3年（姑不論尚應依兒童及少年福利與權益保障法第1
    12條第1項前段規定，加重其刑），猶有情輕法重過苛之憾
    ，在客觀上足以引起一般人同情，堪予憫恕，應依刑法第59
    條之規定酌減其刑。
　㈢又刑有加重及減輕者，依刑法第71條第1項規定，應先加後減
    。　
四、撤銷改判之理由：
  ㈠原審認被告罪證明確，予以論罪科刑，固非無見。然經本院
    審酌被告之犯罪情節，認縱處以最低刑度，仍嫌過重，實屬
    情輕法重，在客觀上足以引起一般之同情，尚有堪資憫恕之
    處，應適用刑法第59條之規定酌減其刑，已如前述（見理由
    欄貳三㈡），原審未及審酌被告嗣與告訴人家屬達成和解並
    完成給付之情，逕為判決科刑，容有未洽。被告上訴以其業
    與告訴人成立和解，並依和解內容給付賠償，請求依刑法第
    59條規定酌減其刑，為有理由（見理由欄貳三㈡）。原判決
    既有上開可議之處，即屬無可維持，自應由本院將原判決撤
    銷改判。
　㈡爰審酌被告明知A女係14歲以上18歲未滿之少年，見A女年少
    可欺，為逞一己性慾，以違反A女之意願而對之性交，戕害A
    女之身心健全，惟念及被告犯罪後始終坦承犯行，嗣與A女
    、A父達成和解償付完畢俾求取諒解，兼衡被告於本院審理
    時自陳現仍就讀大學之智識程度，從事物流業等生活狀況，
    量處如主文第2項所示之刑，以資懲儆。
五、末查被告於原審判決後，已與告訴人達成和解，給付賠償完
    畢，本院考量被告於本件案發時，甫年滿22歲，涉世未深，
    一時失慮，致罹重典，經此次教訓後，當已知所警惕，信無
    再犯之虞，認前開對其宣告之刑，以暫不執行為適當，爰依
    刑法第74條第1項第1款規定，併予宣告緩刑5年，以啟自新
    （被告前因不能安全駕駛致交通危險案件，經臺灣士林地方
    法院以106年度士交簡字第113號判決判處有期徒刑2月，緩
    刑2年確定，經臺灣士林地方檢察署於106年3月16日以106年
    度執他字第410號緩刑報結執行結案，嗣緩刑期滿緩刑之宣
    告未經撤銷，其刑之宣告失其效力，有本院被告前案紀錄表
    可查）。又為使被告能因本案從中深切記取教訓及強化其法
    治觀念，使於緩刑期內深知警惕，避免再度犯罪，併依刑法
    第74條第2項第8款規定，命被告應於緩刑期間內完成12小時
    之法治教育課程，以加強其法治觀念，並依刑法第93條第1
    項第1款、第2款規定，諭知於緩刑期間付保護管束，以觀後
    效。倘被告違反上開應負擔之事項且情節重大，依刑法第75
    條之1第1項第4款規定，其緩刑之宣告仍得由檢察官向本院
    聲請撤銷，併此敘明。
據上論斷，應依刑事訴訟法第369條第1項前段、第364條、第299
條第1項前段，兒童及少年福利與權益保障法第112條第1項前段 
，刑法第11條前段、第221條第1項、第59條、第74條第1項第1款
、第2項第8款、刑法第93條第1項第1款、第2款，判決如主文。
本案經檢察官羅儀珊提起公訴，檢察官陳正芬到庭執行職務。
中　　華　　民　　國　　109 　年　　4 　　月　　28　　日
                  刑事第三庭    審判長法　官  張惠立
                                      法　官  廖怡貞
                                      法　官  張江澤
以上正本證明與原本無異。
如不服本判決，應於收受送達後20日內向本院提出上訴書狀，其
未敘述上訴之理由者並得於提起上訴後20日內向本院補提理由書
（均須按他造當事人之人數附繕本）「切勿逕送上級法院」。
                                      書記官  林明慧
中　　華　　民　　國　　109 　年　　4 　　月　　29　　日
附錄：本案論罪科刑法條全文　　　　　　　　　　　　　　　
中華民國刑法第221條
（強制性交罪）
對於男女以強暴、脅迫、恐嚇、催眠術或其他違反其意願之方法
而為性交者，處 3 年以上 10 年以下有期徒刑。
前項之未遂犯罰之。

兒童及少年福利與權益保障法第112條
成年人教唆、幫助或利用兒童及少年犯罪或與之共同實施犯罪或
故意對其犯罪者，加重其刑至二分之一。但各該罪就被害人係兒
童及少年已定有特別處罰規定者，從其規定。
對於兒童及少年犯罪者，主管機關得獨立告訴。